【裁判字號】    90,簡上,55
【裁判日期】    900612
【裁判案由】    給付買賣價金
【裁判全文】
臺灣彰化地方法院民事判決  九十年度簡上字第五十五號
    上  訴  人  大華金屬工業股份有限公司
    法定代理人  丙○○
    訴訟代理人  乙○○
    法定代理人  洪順震
    訴訟代理人  甲○○
右當事人間請求給付買賣價金事件，上訴人對於中華民國八十九年十二月二十七日本
院北斗簡易庭八十九年度斗簡字第一七五號第一審判決提起上訴，本院判決如左：
    主  文
原判決關於駁回上訴人後項請求部分及該部分假執行之聲請暨負擔訴訟費用之裁判均
廢棄。
被上訴人應再給付上訴人新台幣貳拾伍萬玖仟零陸拾肆元及自民國八十九年六月二日
起至清償日止，按年息百分之五計算之利息。
第一、二審訴訟費用由被上訴人負擔。
    事  實
甲、上訴人方面：
一、聲明：如主文所示。
二、陳述：除與原審判決書所載者相同茲予引用外，補稱：
    上訴人主張被上訴人於民國八十七年七、八月分，以每只新台幣（下同）０．五
    三元之價格，向上訴人購買二０六徑環保蓋九百七十七萬六千只，貨款計五百十
    八萬一千二百八十元，係指未稅前之價格，如加計被上訴人應負擔百分之五之營
    業稅，即為原審判決所計算之五百四十四萬零三百四十四元，此觀上訴人所提統
    一發票均分別記載各次銷售額及營業稅額後計算總額即明，且由上訴人主張被上
    訴人尚有六十九萬四千二百零三元貨款未付，對照交易收款明細表，亦知上訴人
    係以上述含稅價格作為計算被上訴人積欠貨款之依據，但原審未為查明，令上訴
    人敘明或補充之，即遽認兩造間實際交易之差額二十五萬九千零六十四元係屬上
    訴人計算錯誤，而駁回上訴人該部分之請求，顯屬違誤，為此請求判決如上訴聲
    明。
三、證據：援用原審之立證方法。
乙、被上訴人方面：
一、聲明：（一）上訴駁回。（二）第二審訴訟費用由上訴人負擔。
二、陳述：除與原審判決書所載者相同茲予引用外，於準備程序終結後補稱：
    上訴人出賣與被上訴人之上述環保蓋，其鉚釘破裂，經被上訴人之客戶即訴外人
    舟和國際股份有限公司（下稱舟和公司）抗議，被上訴人乃會同上訴人於八十七
    年五月二十一日至二十三日，至舟和公司之加工廠檢驗上述環保蓋，經兩造確認
    確有一百二十六罐鉚釘破裂，並將留存被上訴人處之上述環保蓋九十八萬一千七
    百三十八只退回上訴人全面檢查，嗣經舟和公司於九十年四月三十日補具通知書
    給被上訴人稱上述環保蓋鉚釘異常，為不良品，其絕不購買等語，故上述九十八
    萬一千七百三十八只環保蓋均無法使用出貨予訴外人舟和公司，以當時向上訴人
    購買之價格每只０．五三元計算，被上訴人共損失五十二萬零三百二十一元，又
    上述會同檢驗時，被上訴人須派員六人共三天，一天一人費用一千四百元，六天
    三人計支出費用二萬五千二百元，所以被上訴人因上訴人加害給付而受有之損害
    共計為五十四萬五千五百二十一元，被上訴人得依民法第二百二十七條規定請求
    損害賠償，茲以該債權金額與上訴人再請求之債權金額主張抵銷，上訴人已無任
    何請求權。
三、證據：援用原審之立證方法，並於準備程序終結後提出原物料異常處理單、舟和
    公司通知書各一件，並請求將上述環保蓋送請新竹食品研究所鑑定其瑕疵。
    理  由
一、按未於準備程序主張之事項，除有下列情形之一者外，於準備程序後行言詞辯論
    時，不得主張之：（１）法院應依職權調查之事項。（２）該事項不甚延滯訴訟
    者。（３）因不可歸責於當事人之事由不能於準備程序提出者。（４）依其他情
    形顯失公平者。前項第三款事由應釋明之。民事訴訟法第二百七十六條定有明文
    。本件被上訴人於準備程序終結後，始請求將系爭環保蓋送請新竹食品研究所鑑
    定其瑕疵，並提出訴外人舟和公司之通知書主張上述九十八萬一千七百三十八只
    環保蓋均無法使用出貨予訴外人舟和公司，其共損失五十二萬零三百二十一元等
    情，因系爭環保蓋送請鑑定、及調查上述九十八萬一千七百三十八只環保蓋是否
    均無法使用出貨等事項，須費相當時間，該事項顯甚為延滯訴訟，又無上述民事
    訴訟法第二百七十六條第一項各款所定之情形，依上述規定，被上訴人此部份已
    不得主張。況被上訴人於言詞辯論時亦稱縱送上述新竹食品研究所亦無法鑑定等
    語，是送請鑑定亦無實益，先此敘明。
二、上訴人於原審起訴主張被上訴人於八十七年七、八月分，以每只０．五三元之價
    格，向上訴人購買二０六徑環保蓋九百七十七萬六千只，貨款計五百十八萬一千
    二百八十元，於本院補充主張系爭貨款含稅價額為五百四十四萬零三百四十四元
    等情，業據提出採購單、出貨單及統一發票等件為證，且為被上訴人所不爭執，
    上述統一發票金額亦均以含稅價額記載，且上述五百十八萬一千二百八十元貨款
    加計百分之五營業稅額後，確為五百四十四萬零三百四十四元，上訴人此部份主
    張堪認為真正。
三、上訴人又主張被上訴人尚有六十九萬四千二百零三元尚未清償等情，為被上訴人
    否認，經查：上訴人於原審主張被上訴人自八十五年十二月十二日至八十七年八
    月十二日，與上訴人交易之金額合計為三千二百十七萬零八百零七元，被上訴人
    繳款之金額為三千零二十二萬三千零九十一元，銷貨折讓金額為一百二十五萬三
    千五百十三元，被上訴人積欠上訴人之款項為六十九萬四千二百零三元等情，業
    據提出交易收款明細表、統一發票、繳款單等件為證，被上訴人對上述交易收款
    明細表、統一發票、繳款單亦不爭執，雖被上訴人於原審抗辯稱八十七年七、八
    月分應付貨款已給付七百八十八萬八千九百十四元等語，固提出八十七年六月三
    十日、同年八月十日、同年八月三十一日及同年九月十日轉帳傳票五紙為證，其
    金額合計為七百八十八萬八千九百十四元，但此轉帳傳票係被上訴人所製作，並
    經上訴人否認，自難遽認為真正，而被上訴人於原審提出之支票影本七紙，面額
    合計為七百三十六萬六千一百五十五元，正與上訴人於原審提出之交易收款明細
    表所載八十七年八月十二日繳款金額相符，是被上訴人給付上訴人八十七年七、
    八月分貨款，應僅有七百三十六萬六千一百五十五元，被上訴人辯稱為七百八十
    八萬八千九百十四元，不可採信，堪信上訴人此部份主張為真實。
四、被上訴人另抗辯稱上訴人於八十六年七月三十日交付之上述環保蓋具有瑕疵等情
    ，經上訴人否認上述環保蓋全部具有瑕疵，被上訴人於原審僅提出該日上訴人之
    出貨單，無從證明該日上訴人交付之上述環保蓋全部具有瑕疵，被上訴人於本院
    言詞辯論時亦自認並非全部環保蓋均有瑕疵等語，且被上訴人所提上述原物料異
    常處理單亦記載「總數十萬四千五百罐，異常一百二十六罐」等情，足見上訴人
    所交付之上述環保蓋僅係部分具有瑕疵，又被上訴人於準備程序終結後，始請求
    將系爭環保蓋送請鑑定及提出上述訴外人舟和公司之通知書部分，因延滯訴訟，
    又無上述民事訴訟法第二百七十六條第一項各款所定之情形，被上訴人此部份已
    不得主張，已如前述，此外被上訴人復未舉其他證據證明上訴人所交付之此部份
    貨物確造成被上訴人全部五十二萬零三百二十一元之損害等情，被上訴人此部份
    主張亦無可採，又被上訴人另抗辯稱兩造會同檢驗時，被上訴人須派員六人共三
    天，計支出費用二萬五千二百元之損害等語，固據提出上述經上訴人公司人員簽
    章之原物料異常處理單為證，但上訴人於原審已自認上述貨物瑕疵業經兩造會算
    扣除三十六萬四千零四十四元等情，被上訴人於原審言詞辯論中亦自承貨品有瑕
    疵部分已經會算扣除等語（見原審八十九年九月十五日言詞辯論筆錄），故上訴
    人自認被上訴人因系爭瑕疵之損害金額遠高於被上訴人此部份檢驗之費用支出，
    被上訴人亦未舉其他證據證明該瑕疵之損害確超過上訴人自認之上述三十六萬四
    千零四十四元，應認被上訴人因該貨物瑕疵造成之損害為三十六萬四千零四十四
    元，被上訴人超過此部份金額之主張，不足採信。
五、被上訴人於原審又辯稱上訴人之系爭貨款請求權，已因二年之時效而消滅等語，
    為上訴人否認，經查被上訴人購買環保蓋之貨款均係於隔月或其後支付，有上訴
    人所提之上述交易收款明細表、統一發票、繳款單等件為證，是被上訴人於翌月
    給付之款項，自係用以清償前月或之前應付之貨款，循此以降，被上訴人應給付
    上訴人之系爭貨款，應即為八十七年七、八月份之貨款，而非八十六年之貨款，
    被上訴人此部份抗辯，也不可採。
六、綜上所述，被上訴人積欠上訴人之款項為六十九萬四千二百零三元，被上訴人所
    得扣除之瑕疵損害為三十六萬四千零四十四元，故而被上訴人應給付上訴人之貨
    款為三十三萬零一百五十九元，原審僅判令被上訴人給付七萬一千零九十五元，
    不足部分係約定貨款五百十八萬一千二百八十元以百分之五計算之營業稅額二十
    五萬九千零六十四元，原審未為查明，或令上訴人敘明或補充之，即遽認兩造間
    實際交易之差額二十五萬九千零六十四元係屬上訴人計算錯誤，而駁回上訴人該
    部分之請求及假執行之聲請，尚有未合，上訴人指摘此部分不當，為有理由，應
    由本院廢棄改判。
七、據上論結，本件上訴人之上訴為有理由，依民事訴訟法第四百三十六條之一第三
    項、第四百五十條、第七十八條，判決如主文。
中      華      民      國    九十    年      六      月     十二     日
                            臺灣彰化地方法院民事第二庭
~B審判長法  官  羅培昌
~B      法  官  陳弘仁
~B      法  官  余仕明
右為正本係照原本作成
本判決不得上訴。
~B法院書記官  楊美芳
中      華      民      國    九十    年      六      月     十二     日


司法院資訊處製作；財團法人民間司法改革基金會備份。
